臺灣彰化地方法院民事判決
                                    108年度簡上字第114號
上  訴  人  賴逢偉  

訴訟代理人  張家豪律師
被上訴人    蕭憶珠  
訴訟代理人  柳秉富  
上列當事人間請求給付工程款事件，上訴人對於民國108年7月23
日本院員林簡易庭108年度員簡字第172號第一審判決提起上訴，
本院於111年9月28日言詞辯論終結，判決如下：
    主      文
原判決關於駁回上訴人後開第二項之訴部分及訴訟費用（除確定
部分外）之裁判均廢棄。
上開廢棄部分，被上訴人應再給付上訴人新台幣153,049元，及
自民國108年5月21日起至清償日止，按年息5%計算之利息。
上訴人其餘上訴駁回。
第一審（除確定部分外）、第二審訴訟費用由被上訴人負擔74%
，餘由上訴人負擔。 
    事實及理由
一、上訴人主張：
  ㈠上訴人承攬被上訴人起造之門牌號碼彰化縣○○市○○○○街00號
    房屋(下稱系爭房屋)興建工程（下稱系爭工程）及增建工程
    （下稱增建工程），已於民國106年8月間完工，系爭工程之
    工程款為新台幣(下同)369,800元，被上訴人尚未給付尾款9
    2,450元，另被上訴人應給付上訴人變更、增加設備、施工
    材料費用及系爭增建工程197,060元、施工中變更增加費用5
    3,500元（以上均未含稅5%）。爰依承攬契約之法律關係，
    請求被上訴人給付上訴人343,010元。
　㈡依中華民國電機技師公會鑑定報告書（下稱鑑定報告），上
    訴人所提請款單甲、乙關於增建工程及變更工程之金額為20
    3,459元。上訴人可向被上訴人再請求之工程款為系爭工程
    尾款92,450元、請款單甲、乙之203,459元，扣除被上訴人
    已給付之原判決金額136,360元後，被上訴人應再給付上訴
    人工程款159,549元等語。
二、被上訴人答辯：
　㈠系爭工程報價為每坪4,300元，增建工程部分亦同，系爭工程
    86坪之工程款為369,800元，增建工程12坪之工程款為51,60
    0元，總計421,400元，被上訴人於上訴人起訴前已以支票支
    付294,800元，僅餘126,600元尚未給付上訴人。上訴人主張
    有追加、變更工程，惟其所提請款單甲、乙未經被上訴人簽
    名認同。
　㈡鑑定報告請款單甲、乙之金額為203,459元，惟第16項之怪手
    費用列為13,000元，與鑑定日兩造協議為一次性6,500元不
    符。又價格估算表第17項80,000元，其中51,600元被上訴人
    已支付完成，此於原判決已載明，故扣除51,600元後，被上
    訴人應給付之工程款為151,859元等語。
三、原審為上訴人一部勝訴、一部敗訴之判決，命被上訴人應給
    付上訴人136,360元，及自107年5月21日起至清償日止，按
    年息5%計算之利息，駁回上訴人其餘請求。上訴人就其敗訴
    部分不服，提起上訴，並聲明：㈠原判決不利於上訴人之部
    分廢棄。㈡上開廢棄部分，被上訴人應再給付上訴人206,650
    元及自107年5月21日起至清償日止，按年息5%計算之利息。
    被上訴人則聲明：上訴駁回（原判決命被上訴人給付部分，
    未據被上訴人聲明不服，已告確定）。
四、得心證之理由：
　㈠上訴人主張其承攬系爭房屋興建工程及增建工程，系爭工程
    已完工，被上訴人尚有系爭工程尾款92,450元未給付之事實
    ，業據其提出水電工程報價單（見本院卷第25、27頁）、彰
    化縣政府使用執照（見本院卷第175-176頁）等為證，且為
    被上訴人所不爭執，應堪認為真實。
　㈡上訴人主張被上訴人應給付系爭房屋增建及變更工程款197,0
    60元、53,500元之事實，業據其提出請款單甲、請款單乙、
    施作圖面等為證（見本院卷第197-207頁）。被上訴人則否
    認請款單甲、乙係兩造約定之施工項目及金額。嗣經本院囑
    託中華民國電機技師公會就請款單甲編號2-15項目、請款單
    乙編號1-7項目是否已施作完畢？如已施作完畢，各項施作
    數量及單價為何？等情鑑定，兩造並同意以105年度之價額
    為鑑定標準，此有勘驗筆錄可稽（見本院卷第283頁）。鑑
    定結果請款單甲、乙之金額共203,459元，亦為兩造所不爭
    執，惟被上訴人辯稱怪手費用列為13,000元，與鑑定日兩造
    協議為一次性6,500元不符乙情，業經中華民國電機技師公
    會110年11月19日電機技師（全國）字第11011356號函復「
    根據當天對話錄音內容，兩造同意上訴人向被上訴人請款一
    次怪手費用，另一次怪手費用上訴人應向泥作工程負責人請
    款。」(見本院卷第339頁)，故扣除一次怪手費用6,500元後
    ，增建及變更之工程款為196,959元（203,459元-6,500元=1
    96,959元）。
　㈢末查，系爭工程之工程款為369,800元（不含請款單甲、乙部
    分），分4次請款、每次金額各92,450元，有上訴人所提工
    程報價單為證（見本院卷第25、27頁），且為兩造所不爭執
    。又被上訴人主張其於起訴前已給付294,800元，業據其提
    出支票為證（見原審卷第67-70頁），據被上訴人陳述該294
    ,800元係包括第1至3次工程款共277,350元及申請臨時用電
    、用水、電桿等費用17,545元；上訴人則稱17,545元包括鑿
    井的6,000元費用，臨時用電是附近都沒電，伊有幫被上訴
    人申請，臨時用電是向人借電的費用（包括材料及施工費用
    ），與申請臨時用電要的代書費不同等語（見本院卷第62頁
    ），故該17,545元尚難認與追加變更工程款有關。則本件被
    上訴人應給付之款項為系爭工程尾款92,450元及追加變更工
    程款196,959元共289,409元。而原判決所命給付之136,360
    元（含被上訴人所稱增建工程款51,600元）及遲延利息，上
    訴人同意不計算利息，被上訴人已於108年11月21日準備程
    序給付136,360元支票予上訴人（見本院卷第54、59頁）。
    故被上訴人應再給付上訴人153,049元（92,450元+196,959
    元-136,360元=153,049元）
　㈣綜上所述，上訴人依承攬契約之法律關係，請求被上訴人再
    給付153,049元，及自起訴狀繕本送達翌日即108年5月21日
    （原判決主文第1項誤載為107年5月21日）起至清償日止，
    按年息5%計算之法定遲延利息，為有理由，應予准許，逾此
    範圍之請求，為無理由，應予駁回。原審就上開應准許部分
    ，為上訴人敗訴之判決，尚有未合，上訴意旨指摘原判決此
    部分不當，求予廢棄改判，為有理由，爰由本院廢棄改判如
    主文第2項所示。其餘不應准許部分，原審為上訴人敗訴判
    決，並無不合，上訴意旨指摘原判決此部分不當，求予廢棄
    改判，為無理由，應予駁回。
五、本件事證已臻明確，兩造其餘攻擊防禦方法及舉證，核與判
    決結果無影響，無庸論述，併此敘明。
六、據上論結，本件上訴為一部有理由，一部無理由，依民事訴
    訟法第436條之1第3項、第450條、第449條第1項、第79條，
    判決如主文。　　　
中　　華　　民　　國　　111 　年　　10　　月　　19　　日
                民事第三庭    　審判長法　官　洪榮謙
                                      法  官　洪堯讚
                                      法  官　羅秀緞
以上正本係照原本作成。
不得上訴。
中　　華　　民　　國　　111 　年　　10　　月　　19　　日
                                      書記官　卓俊杰